臺灣新竹地方法院民事裁定　九十一年再易字第一號
　　再審原告　　　丙○○
　　兼法定代理人　乙○○
　　再審被告　　　甲○○
右當事人間請求損害賠償事件，再審原告對於中華民國九十年十一月十四日本院九十
年度簡上字第一○七號確定判決提起再審之訴，本院判決如左：
    主      文
再審之訴駁回。
再審訴訟費用由再審原告負擔。
    事  　　實
甲、再審原告方面：
一、聲明：
（一）九十年度簡上字第一○七號確定判決命再審原告給付再審被告新台幣（下同）
      一十萬四千九百五十九元部分應予廢棄。
（二）前項廢棄部分，請求駁回再審被告第一審之訴。
（三）再審及前程序第一、二審訴訟費用由再審被告負擔。
二、陳述：
    原確定判決有民事訴訟法第四百九十六條第一項第一款適用法規錯誤之再審事由
    ，分述如下：
    （一）原確定判決無非僅以本件非交通事故，即認無全民健康保險法第八十二條
          之適用，而判決再審原告應給付再審被告關於健保給付之一十萬四千九百
          五十九元，此可認原確定判決消極不適用全民健康保險法第八十二條，顯
          然影響判決結果，自屬民事訴訟法第四百九十六條第一項所定適用法規錯
          誤之再審事由。
    （二）又全民健康保險法第八十二條、強制汽車責任保險法第三十一條，均重申
          傷害保險可代位請求之意旨，縱認本件不適用全民健康保險法第八十二條
          規定，另依保險法第五十三條規定，全民健康保險局給付再審被告一十萬
          四千九百五十九元後，該債權已法定移轉予全民健康保險局，再審被告不
          得重覆請求之，詎原確定判決竟未適用保險法第五十三條規定，亦屬民事
          訴訟法第四百九十六條第一項所定適用法規錯誤之再審事由。
乙、再審被告方面：
一、聲明：如主文所示。
二、陳述：均未提出書狀作何答辯。
丙、本院依職權調閱本院竹東簡易庭九十年度竹東簡字第七八號卷宗及本院九十年簡
    上字第一○七號卷宗。
    理      由
一、按有民事訴訟法第四百九十六條第一項各款情形之一者，得以再審之訴對於確定
    終局判決聲明不服。但當事人已依上訴主張其事由或知其事由而不為主張者，不
    在此限，民事訴訟法第四百九十六條第一項但書定有明文。次按當事人依民事訴
    訟法第四百九十二條（舊）規定提起再審之訴，以主張同條項各款規定之情形即
    為合法，至其情形是否果屬實在，則為其訴有無理由之問題，除其再審之訴尚欠
    缺其他合法要件外，即應依判決程序調查裁判，又再審之訴是否合於同條第一項
    但書之規定，亦屬於其訴有無理由之問題，最高法院四十八年度台抗字第一五七
    號判例參照。又按再審之訴顯無理由，得不經言詞辯論，以判決駁回之，民事訴
    訟法第五百零二條第二項定有明文。
二、再審原告主張原確定判決（本院九十年度簡上字第一○七號確定判決）消極不適
    用全民健康保險法第八十二條、保險法第五十三條規定，而判決再審原告應給付
    再審被告關於健保給付之一十萬四千九百五十九元部分，具有民事訴訟法第四百
    九十六條第一項第一款適用法規錯誤之再審事由等語。經查：兩造間請求損害賠
    償事件，關於健保給付之一十萬四千九百五十九元部分，前經本院第一審簡易判
    決審認「保險制度，旨在保護被保險人，非為減輕損害事故加害人之責任，保險
    給付請求權之發生，係以定有支付保險費之保險契約為基礎，與因侵權行為所生
    之損害賠償請求權，並非出於同一原因，後者之損害賠償請求權，殊不因受領前
    者之保險給付而喪失。準此，本件原告（即再審被告）手術住院支出醫療費用中
    ，雖有部分為健康保險局所給付，仍無礙原告之請求，是原告請求被告給付醫療
    費用十二萬九千八百元，洵屬有據，應予准許」，並詳載於本院竹東簡易庭九十
    年度竹東簡字第七八號判決事實及理由欄三、（一）、(1)部分，此觀諸該判決自
    明。嗣經再審原告不服上開判決結果而提出上訴，理由略以：本件被上訴人（即
    再審被告）主張之醫療費用十萬四千九百五十九元則屬健保給付範圍，非由被上
    訴人實際支出，依據全民健康保險法及強制汽車責任保險法之規定，健保給付部
    分債權已經法定移轉給全民健康保險之保險人，且侵權行為損害賠償既在填補被
    害人之損害，被上訴人自不得訴請上訴人賠償健保給付部分之金額」等語（參原
    審卷第二十頁正面）。原確定判決則認「上訴人（即再審原告）辯稱依照全民健
    康保險法及強制汽車責任保險法之規定，健保給付之債權已法定移轉給保險人等
    情。按保險對象因汽車交通事故，經本保險提供醫療給付者，本保險之保險人，
    得向強制汽車責任險之保險人代位請求該項給付。又本法所稱加害人係指汽車交
    通事故之行為人；本法所稱受害人係指因汽車交通事故遭致體傷、殘廢或死亡之
    人。本法所稱汽車交通事故係指因所有、使用或管理汽車所致受害人體傷、殘廢
    或死亡之事故。全民健康保險法第八十二條、強制汽車責任保險法第九條及第十
    二條分別定有明文。本件上訴人丙○○並非因汽機車之所有、使用或管理致被上
    訴人受傷，而係因在巷道拍球致被上訴人（即再審被告）受傷，因此本件事故並
    非強制汽車責任保險法所稱之汽車交通事故，自無強制汽車責任保險法及全民健
    康保險法第八十二條規定之適用。又保險制度，旨在保護被保險人，非為減輕損
    害事故加害人之責任。保險給付請求權之發生，係以定有支付保險費之保險契約
    為基礎，與因侵權行為所生之損害賠償請求權，並非出於同一原因。後者之損害
    賠償請求權，殊不因受領前者之保險給付而喪失。本件被上訴人因上訴人之過失
    致生十二萬九千八百元之醫療費用，其中健保給付部分係因被上訴人支付保險費
    用始免於實際支出，上訴人並不得以此作為拒絕給付之理由」，此觀諸原確定判
    決事實及理由欄四、（一）部分亦明。從而，本件再審原告既已於上訴程序主張
    上開再審事由，且經原確定判決予以審駁，揆諸首揭規定、判例說明，本件再審
    之訴顯無理由，爰不經言詞辯論，逕以判決駁回之。
三、結論，本件再審之訴為無理由，依民事訴訟法第五百零二條第二項、第七十八條
    ，判決如主文。
中　　　華　　　民　　　國　　九十一　　年　　　八　　　月　　二十九　　日
                                      臺灣新竹地方法院民事第一法庭
~B審判長法　官　吳上晃
~B　　　法　官　謝永昌
~B　　　法　官　黃美文
右正本證明與原本無異
不得上訴。
中　　　華　　　民　　　國　　九十一　　年　　　九　　　月　　　　二　　日
~B　　　法院書記官　洪木志
